臺灣臺北地方法院民事判決　　　　　　　　　　　　九十三年度簡上字第二０七號
　　上　訴　人　乙○○
　　被上訴人　　台新國際商業銀行股份有限公司
　　法定代理人　丙○○
　　訴訟代理人　甲○○
當事人間請求確認本票債權不存在事件，上訴人對於中華民國九十三年一月二十日臺
灣臺北地方法院臺北簡易庭九十二年度北簡字第二六八一二號第一審判決提起上訴，
並為訴之追加，本院判決如下：
    主  文
原判決關於駁回上訴人後開第二項之訴部分，及訴訟費用之裁判均廢棄。
右開廢棄部分，確認被上訴人執有上訴人於民國八十八年五月五日簽發面額新台幣參
拾萬元之本票壹紙，其中新台幣壹萬零肆佰玖拾捌元部分之票據債權不存在。
其餘上訴及追加之訴駁回。
第一、二審訴訟費用由被上訴人負擔百分之三，餘由上訴人負擔。
    事  實
甲、上訴人方面：
一、聲明：
（一）原判決廢棄。
（二）確認被上訴人所執有上訴人於民國（下同）八十八年五月五日與訴外人楊家震
      及呂雯雅所共同簽發，到期日未載，票面金額新台幣（下同）三十萬元之本票
      （下稱系爭本票）一紙，對上訴人之票據債權不存在。
二、陳述：除與原審判決書所載者相同茲予引用外，補稱：
（一）主債務人楊家震已提供相當價值之房屋供被上訴人設定抵押作擔保，則上訴人
      所為之連帶保證已屬無效，被上訴人應就抵押物取償，而不應向上訴人求償。
（二）追加請求確認之金額為三十萬元。
三、證據：援用原審之立證方法。
乙、被上訴人方面：
一、聲明：上訴及追加之訴均駁回。
二、陳述：除與原審判決書所載者相同茲予引用外，補稱：
（一）上訴人係於八十八年五月五日同意擔任訴外人楊家震向被上訴人申請信用卡之
      連帶保證人，並與楊家震為共同發票人，共同簽發系爭本票。而本件信用卡之
      申辦條件為申請人除須提供不動產供被上訴人設定第二順位抵押權外，尚須提
      供至少一名之保證人並共同簽本票。上訴人既親自簽約任楊家震之連帶保證人
      ，連帶保證契約即屬有效，自不得以楊家震已另提供擔保主張免責。
（二）上訴人並未依兩造簽訂之協議書內容繳納最後一期之帳款四萬元，依協議書第
      三條之規定，該協議書之內容自始無效，上訴人仍應負全部之連帶保證責任。
      而截至九十三年四月二十六日為止，楊家震共積欠信用卡帳款二十八萬九千五
      百零二元，上訴人自應就該帳款負連帶清償責任。
三、證據：除援用原審之立證方法外，並補提信用卡申請書、附擔保批覆書、本票及
    信用紀錄查詢等件為證。
    理  由
一、本件上訴人於原審原請求確認被上訴人對上訴人之系爭本票債權於四萬元之範圍
    內不存在，嗣於本院審理時追加請求為確認被上訴人對上訴人之系爭本票債權三
    十萬元全部不存在，核屬擴張應受判決事項之聲明，依民事訴訟法第四百四十六
    條第一項但書、二百五十五條第一項第三款之規定，應予准許。又於第二審訴訟
    程序提起反訴，依民事訴訟法第四百四十六條第二項規定，非經他造之同意，不
    得為之，被上訴人於本院審理時提起反訴請求上訴人給付二十八萬九千五百零二
    元，既未經上訴人同意，自不應准許，爰由本院另以裁定駁回之，合先敘明。
二、上訴人主張被上訴人執有其所簽發面額三十萬元之本票一紙，該本票係為擔保訴
    外人楊家震信用卡簽帳款債務之清償而簽發，嗣楊家震雖有積欠被上訴人信用卡
    簽帳款，惟上訴人已陸續償還二十一萬元，且楊家震並已另提供相當價值之房屋
    供被上訴人設定抵押作為擔保，則上訴人所為之連帶保證應已無效，被上訴人應
    就抵押物取償，不得向上訴人求償等情，求為確認被上訴人對上訴人之系爭本票
    債權三十萬元不存在之判決云云。
三、被上訴人則以：上訴人係於八十八年五月五日同意擔任訴外人楊家震向被上訴人
    申請信用卡之連帶保證人，並與楊家震為共同發票人，共同簽發系爭本票為擔保
    。上訴人既親自簽約任楊家震之連帶保證人，連帶保證契約即屬有效，自不得以
    楊家震已另提供擔保主張免責。兩造雖因楊家震未依約清償信用卡帳款，而於九
    十二年九月二十二日簽立協議書，協議書第三條約定如上訴人依協議書第一、二
    條所定期限清償二十五萬元，則被上訴人同意免除上訴人之連帶保證責任，若上
    訴人未依約清償，則協議書之內容自始無效，本件上訴人雖依約繳納前三期款二
    十一萬元，但未依約於九十二年十一月十七日繳款四萬元，則協議書自始無效，
    上訴人仍應負全部連帶保證責任。而截至九十三年四月二十六日為止，楊家震積
    欠之信用卡簽帳款為二十八萬九千五百零二元，上訴人應就該帳款負連帶清償責
    任，則用以擔保該帳款之系爭本票債權自仍存在等語，資為抗辯。
四、上訴人主張被上訴人執有伊所簽發之系爭本票一紙，為被上訴人所不爭，並有該
    本票附卷可稽（見本院卷第四十二頁），自堪信為真實。又上訴人主張因其已為
    部分清償，且主債務人楊家震另有提供抵押物為擔保，其所無之連帶保證契約已
    無效，被上訴人不得向其求償，被上訴人對上訴人之系爭本票債權已全部不存在
    云云，則為被上訴人所否認，並以前詞置辯。經查：
（一）被上訴人抗辯上訴人於八十八年五月五日簽約同意擔任訴外人楊家震向被上訴
      人申請信用卡之連帶保證人，並與楊家震共同簽發系爭本票為擔保一節，業據
      其提出信用卡申請書為證（見本院卷第四十頁），且為上訴人所不爭，自堪信
      為真實。上訴人既同意擔任連帶保證人，並於信用卡申請書上連帶保證人欄簽
      名，則其與被上訴人間之連帶保證契約即已成立生效。至訴外人楊家震雖另提
      供其房屋設定抵押權予作擔保，然因物上保證與人之保證本可同時併存，上訴
      人與被上訴人間之連帶保證契約自不因楊家震抵押物之提供而失效，是上訴人
      抗辯其所為之連帶保證契約已無效云云，自不足取。
（二）又上訴人於九十二年九月二十二日，因訴外人楊家震積欠信用卡帳款，而與被
      上訴人簽立協議書，約定於上訴人分四期清償二十五萬元後，被上訴人即同意
      免除上訴人之連帶保證責任，餘款另向楊家震求償，惟上訴人僅依協議書繳納
      前三期款二十一萬元，未依約於九十二年十一月十七日繳款四萬元，有該協議
      書附卷可稽（見本院卷第四十四頁），並為上訴人所不爭，被上訴人抗辯協議
      書已因上訴人未依約履行而歸於無效，上訴人仍應負全部連帶保證責任，應堪
      信取。惟按連帶債務之債權人，得對債務人中之一人或數人或其全體，同時或
      先後請求全部或一部之給付；連帶債務未全部履行前，全體債務人仍負連帶責
      任，民法第二百七十三條第一、二項定有明文；又保證債務之連帶，係指保證
      人與主債務人負同一債務，對於債權人各負全部給付之責任者而言，觀之民法
      第二百七十二條第一項規定連帶債務之文義甚明，故連帶保證與普通保證不家
      ，縱無民法第七百四十六條所揭之情形，亦不得主張同法第七百四十五條檢索
      抗辯權（最高法院四十五年台上字第一四二六號判例參照）。上訴人既為連帶
      保證人，與楊家震該信用卡簽帳款為連帶債務人，依上說明，被上訴人即有權
      向連帶債務人中任一人請求為全部給付，上訴人主張被上訴人應先就主債務人
      提供之抵押物拍賣取償，並不足取。
（三）又兩造之協議書第三條規定：「乙方（即被上訴人）同意依第一、二條之條件
      成就後，始停止計算並於全數清償後，核發予甲方（即上訴人）免除保證責任
      證明。倘甲方未依第一、二條約定繳款，則本協議書之內容自始無，甲方之所
      有債務視為全部到期，並加計違約金及循還信用利息」，上訴人既未依協議書
      第二條之規定於九十二年十一月十七日繳交第四期款四萬元，則被上訴人抗辯
      協議書視為自始無效，上訴人須就楊家震之所有帳款負連帶清償責任，而非僅
      以二十五萬元為限，應為可取。而截至九十三年四月二十六日為止，楊家震積
      欠之系爭信用卡之帳款為二十八萬九千五百零二元，業據被上訴人陳明在卷，
      並有信用紀錄查詢可證（見本院卷第四十五頁），則用以擔保上開信用卡帳款
      債權之系爭本票債權於該金額之範圍內自仍存在，上訴人仍須負給付票款之責
      ，超過此範圍之本票債權則因擔保之系爭信用卡帳款尚未發生而不存在，故上
      訴人請求確認被訴人對伊之系爭本票債權於二十八萬九千五百零二元之範圍內
      已不存在云云，要無可取，超過該金額部分之本票債權對上訴人不存在，即屬
      有據。
五、綜上所述，上訴人請求確認被上訴人所執有上訴人簽發之系爭本票債權於二十八
    萬九千五百零二元之範圍內不存在，洵屬無據，不應准許；確認本票債權於一萬
    零四百九十八元之範圍存在，則屬有據，應予准許。從而，原審就上開應准許部
    分所為上訴人敗訴之判決，尚有未洽。上訴意旨指摘原判決此部分不當，求予廢
    棄改判，為有理由。就上開不應准許部分所為上訴人敗訴之判決，並無不合。上
    訴意旨指摘原判決此部分不當，求予廢棄改判，為無理由。
六、至兩造其餘之攻擊或防禦方法，及未經援用之證據，經本院斟酌後，認為均不足
    以影響本判決之結果，自無庸一一詳予論駁，併此敘明。
七、據上論結，本件上訴為無理由，依民事訴訟法第四百三十六條之一第三項、第四
    百四十九條第一項、第七十八條，判決如主文。
中　　　華　　　民　　　國　　九十三　　年　　　六　　　月　　　三十　　日
                                        台灣台北地方法院民事第三庭
                                              審判長法  官  張靜女
                                                    法  官  賴錦華
                                                    法  官  李宜娟
右為正本係照原本作成。
本判決不得上訴。
中　　　華　　　民　　　國　　九十三　　年　　　六　　　月　　　三十　　日
                                                法院書記官  高菁菁
